【裁判字號】    97,抗,92
【裁判日期】    970421
【裁判案由】    拘提管收
【裁判全文】
臺灣高等法院民事裁定                    97年度抗字第92號
抗  告  人  甲○○
            乙○○
兼上一人
法定代理人  丙○○
上列抗告人因與相對人博達科技股份有限公司等間拘提管收事件
，對於中華民國96年11月22日臺灣士林地方法院93年度執字第22
361號所為裁定提起抗告，本院裁定如下：
    主  文
原裁定關於駁回對於戊○○之聲請部分廢棄。
其餘抗告駁回。
聲請及抗告費用由相對人負擔二分之一，餘由抗告人負擔。
    理  由
一、抗告人在原法院聲請及抗告意旨略以：(一)丁○○於民國（下
    同）93年6月25日至94年5月18日期間，擔任債務人博達科技
    股份有限公司 (下稱博達公司）之負責人，其利用職權將博
    達公司擔任董事而可掌控之博友光電股份有限公司（下稱博
    友光公司）、百特積體電路股份有限公司（下稱百特公司）
    及尚達積體電路股份有限公司（下稱尚達公司）等子公司予
    以解散、清算；另隱匿變賣博達公司之汽車，復將未設定擔
    保之機器設備與部分債權人協商處分變賣，償還單一債權人
    ，而處分博達公司應供強制執行之財產。又博達公司於申請
    重整時，係將至上電子股份有限公司（下稱至上公司）股票
    列入聲請緊急處分所保全之對象，顯見博達公司持有至上公
    司股票可供強制執行，然丁○○卻一面聲請保全處分，一面
    予以變賣，顯有處分應供強制執行財產之情事。(二)博達公司
    申請重整前之93年4月間，其負責人戊○○將所持有廣鎵光
    電股份有限公司股票讓與其配偶林華德，且於短時間內湊足
    保釋金，卻不願償還債務。而博達公司前財務長謝世芳亦書
    寫信函指控戊○○脫產至國外。另有媒體報導法務部調查局
    洗錢防制中心查獲戊○○掏空博達公司之資金約新台幣（下
    同）1億美元流入加拿大皇家銀行，新加坡金融情報中心亦
    證實其在新加坡有高額存款，又博達公司經法院裁定指定臨
    時管理人後，戊○○仍操控博達公司財務，於95年9月間將
    博達公司現金支票轉讓他人，處分其隱匿之資產。爰聲請命
    彼等提供擔保，如無相當擔保者，應予拘提管收等語。
二、按債務人就應供強制執行之財產有隱匿或處分之情事，或違
    反強制執行法第20條規定，不為報告或為虛偽之報告者，執
    行法院得拘提之；前項情形，執行法院得命債務人提供擔保
    ，無相當擔保者，管收之，其非經拘提到場者亦同；又關於
    債務人拘提、管收、限制住居及應負義務之規定，於法人之
    負責人亦適用之；前項各款之人，於喪失資格或解任前，具
    有報告之義務或拘提、管收、限制住居之原因者，在喪失資
    格或解任後，於執行必要範圍內，仍得命其報告或予拘提、
    管收、限制住居，強制執行法第22條第1項第3款、第5款、
    第2項、第25條第2項第4款分別定有明文。
三、關於對丁○○之聲請部分：
  (一)經查博達公司曾於93年間向原法院聲請公司重整，並聲請為
    緊急處分，經原法院於93年7月1日以93年度司字第138號裁
    定准為緊急處分，復於同年9月23日裁定延長緊急處分90日
    ，嗣於同年12月10日以93年度整字第2號裁定駁回博達公司
    重整之聲請，有上開裁定在卷可稽。又原法院於上開公司重
    整緊急處分事件，雖曾就博達公司對至上公司之股票核發執
    行命令予以扣押，惟經原法院於93年7月2日分至博達公司位
    於台北縣淡水鎮○○○路○段69-10號5樓之營業處所及國票
    綜合證券股份有限公司執行扣押博達公司所持有之股票，並
    未扣得至上公司之股票，且至上公司亦於收受上開執行命令
    後即具狀聲明異議，陳明博達公司已非該公司之股東等情，
    業經原法院調閱上開緊急處分事件卷宗查明無訛。是尚難僅
    憑博達公司於聲請公司重整緊急處分時陳報其持有至上公司
    之股票，即認博達公司確有此部分之財產可供強制執行，抗
    告人執此主張此部分財產係遭丁○○隱匿、處分云云，尚不
    足取。
  (二)按公司係獨立之法人，關於公司之解散，須依公司法相關規
    定為之。又公司除因合併、分割或破產而解散外，應行清算
    ；股份有限公司經清算程序而清償債務後，賸餘之財產應按
    各股東股份比例分派，但公司發行特別股，而章程中另有訂
    定者，從其訂定，公司法第24條、第330條分別定有明文。
    查博達公司係博友光公司、百特公司、集星達數位科技股份
    有限公司、和達投資開發股份有限公司、泰達投資開發股份
    有限公司、博菲網科技股份有限公司、威達能源科技股份有
    限公司等公司之董事，而該等公司均已辦理解散登記（其中
    威達能源科技股份有限公司已清算完結），此有公司基本資
    料查詢在卷可稽，則該等公司依法定程序解散並經清算結果
    ，倘有賸餘財產，博達公司仍得依其所持股份比例請求分派
    而供作本件強制執行之財產。至於公司股票之價值，本即受
    公司營運狀況、市場經濟等諸多因素影響，況博友光公司亦
    為另案執行事件 (原法院93年度執字第19071號、95執字第
    34353號等）之債務人，於此情形，尤難期該公司之股票價
    值不受影響。是抗告人徒以博達公司所持有博友光公司、百
    特公司、尚達公司等公司股票原帳面價值達142,194,000元
    ，經法院囑託鑑定結果其價額為零，即認係丁○○於擔任博
    達公司負責人期間，將上開子公司解散，而隱匿、處分博達
    公司財產，亦不足取。
  (三)抗告人雖主張博達公司所有車牌號碼7A-3231、NT-2506、DR
    -7151、CY-5099、3A-5008、DJ-1549、0628-DB等汽車因遭
    丁○○隱匿，致無法執行等語，並提出汽車車籍查詢資料為
    證。惟查抗告人於93年12月14日為本件強制執行之聲請後，
    旋於94年1月27日具狀陳明就上開車輛自執行標的物中暫予
    刪除，嗣於94年6月6日始就此部分聲請追加執行。而上開車
    牌號碼7A-3231、NT-2506汽車已由原法院93年度執字第1901
    5號執行事件併案執行，另車牌號碼CY-5099、3A-5008汽車
    已於抗告人聲請追加執行前之93年12月30日出售，其餘汽車
    則係於95年2月17日（當時博達公司非由丁○○擔任負責人
    ）出售，業據丁○○、戊○○及博達公司臨時管理人余清松
    律師分別具狀陳報，是抗告人所為此部分之主張，亦不足取
    。
  (四)抗告人雖又主張丁○○將博達公司未設定擔保之機器設備私
    自與部分債權人協商變賣，而償還單一債權人，顯係處分博
    達公司應供執行之財產等語，並提出商業週刊之報導為證。
    惟查博達公司確有於95年9月間向華南商業銀行北投分行（
    下稱華南銀行）清償2,000萬元債務，惟據博達公司臨時管
    理人余清松律師具狀陳報：華南銀行先後2次聲請對博達公
    司所有機器設備執行假扣押，經台灣新竹地方法院（下稱新
    竹地院）於94年6月7日以94年度執全助字第31號查封博達公
    司新竹廠內之機器設備23項，又於95年4月20日以95年度執
    全助字第6號查封該廠內之機器設備62項，嗣因多家銀行聲
    請併案執行，且上開機器設備中已有部分機器設備業經其他
    銀行設定動產抵押，華南銀行乃召集銀行團進行協商，並於
    94年6月28日決議將其中未設定動產抵押之次要設備交由華
    南商銀自行尋找買主，價款由華南銀行收取後交由各銀行分
    配，嗣華南銀行撤銷部分機器設備之查封，並尋得買主與博
    達公司簽訂買賣契約，所得價款2,000萬元亦交付華南銀行
    ，故博達公司實係在銀行團之監督下配合執行上開決議，而
    非擅自處分財產等情，並提出新竹地院民事執行處通知、開
    會通知單、會議紀錄及舊機器買賣契約書為證，堪信為真實
    。是抗告人所為此部分之主張，亦不足取。
  (五)依上所述，抗告人既不能證明丁○○於擔任博達公司負責人
    期間，有何隱匿或處分博達公司應供強制執行財產之情事，
    其聲請原法院命丁○○提供擔保，如無相當擔保，則予以管
    收，尚屬無據，不應准許。從而，原裁定駁回抗告人此部分
    之聲請，核無違誤，抗告意旨猶執前詞，指摘原裁定此部分
    為不當，聲明廢棄，為無理由，應予駁回。
四、關於對戊○○之聲請部分：
    抗告人主張本件強制執行事件乃源於戊○○於擔任博達公司
    負責人期間掏空博達公司資產70餘億元，並利用金融操作手
    法將博達公司資產隱匿於國外，經相關報導，戊○○在新加
    坡尚有高達37,000萬元之資產，在加拿大皇家銀行亦有約1
    億美金之資產，顯見戊○○於擔任博達公司負責人期間，確
    有隱匿博達公司之財產等情，除提出訴外人謝世芳之信函及
    新聞報導為證外，並以原法院93年度金重訴字第3號刑事判
    決為據。原法院固於95年11月20日發函限期10日命戊○○就
    抗告人本件聲請事項提出說明，然戊○○僅於95年12月6日
    與丁○○共同具狀就抗告人所指上開解散子公司及處分機器
    設備、汽車、至上公司股票等事項提出說明，而就抗告人所
    指其將博達公司資產隱匿於國外一節則隻字未提，尚難認其
    已依原法院之命盡報告義務。又戊○○所涉刑責業經原法院
    以93年度金重訴字第3號判決認定其犯有違反證券交易法及
    侵占等罪，而諭知應執行有期徒刑14年，併科罰金18,000萬
    元，是抗告人主張戊○○於擔任博達公司負責人期間掏空博
    達公司資產，並利用金融操作手法將博達公司資產隱匿於國
    外等情，顯非僅憑媒體之報導而為任意指摘，況抗告人就此
    亦聲請原法院向台灣士林地方法院檢察署及法務部調查局洗
    錢防治中心函查，然原法院未予查明，逕以抗告人所提上開
    媒體報導不足作為事實認定之證據為由，即裁定駁回抗告人
    對於戊○○部分之聲請，尚有未洽。抗告意旨指摘原裁定此
    部分為不當，聲明廢棄，為有理由，爰將原裁定此部分廢棄
    ，由原法院更為適法之處理。
五、據上論結，本件抗告為一部有理由，一部無理由，爰裁定如
    主文。
中    華    民    國    97    年    4     月    21    日
                    民事第四庭
                        審判長法  官  張劍男
                              法  官  翁昭蓉
                              法  官  彭昭芬
正本係照原本作成。
本裁定除以適用法規顯有錯誤為理由，並經本院許可外，不得再
抗告。如提起再抗告，應於收受後10日內委任律師為訴訟代理人
向本院提出再抗告狀。並繳納再抗告費新台幣１千元。
中    華    民    國    97    年    4     月    23    日
                              書記官  丁華平


司法院資訊處製作；財團法人民間司法改革基金會備份。
